臺灣高等法院刑事裁定
110年度偵抗字第1669號
抗  告  人
即  被  告  李俊宏



上列抗告人即被告因違反貪污治罪條例等案件，不服臺灣新北地
方法院中華民國110年10月12日延長羈押裁定（110年度偵聲字第
277號），提起抗告，本院裁定如下：
    主  文
抗告駁回。
    理  由
一、按法院之裁判，本應公諸社會大眾，但關於偵查中檢察官聲
    請羈押及延長羈押之裁定，為維護偵查秘密，如過度暴露案
    情，恐有礙檢察官犯罪之偵查，故本件裁定就相關具體事實
    及關鍵證據均為適度保留，合先敘明。　　
二、原裁定意旨略以：抗告人即被告李俊宏（下稱被告）因涉犯
　　貪污治罪條例等案件，經檢察官聲請羈押並禁止接見通信，
    經訊問被告後，認其犯罪嫌疑重大，有刑事訴訟法第101條
    第1項第2款、第3款之羈押原因，有羈押之必要，裁定自民
    國110年8月17日起羈押並禁止接見通信。嗣因上開羈押期限
    將屆滿，經訊問被告後，其坦承犯行，核與證人陳○章、魏○
    宗、廖○如、楊○容、劉○真（姓名年籍均詳卷）之相關證述
    相符，並有通訊軟體LINE對話內容翻拍照片、堃喬公司帳務
    資料、國立臺灣科技大學（下稱臺科大）請購憑證、發票影
    本、陳○章之冬山鄉農會帳戶歷史交易明細、傳票等證據資
    料在卷可稽，足認被告涉犯刑法第216條、第215條之行使業
    務登載不實文書、第339條第1項之詐欺取財、商業會計法第
    71條第1款之明知不實事項而填製會計憑證、貪污治罪條例
    第4條第1項第3款之經辦公用工程浮報價額、第5條第1項第2
    款之利用職務上機會詐取財物罪，犯罪嫌疑重大，其中關於
    經辦公用工程浮報價額、利用職務上機會詐取財物之犯行，
    均為最輕本刑5年以上有期徒刑之重罪，依合理判斷，核存
    有畏重罪而逃亡、勾串證人、共犯之高度誘因。又被告雖坦
    認犯行，然其供述內容與證人陳○章、魏○宗、廖○如、楊○容
    、劉○真之證述，就細節處仍有歧異，有事實足認有勾串證
    人之虞。參酌被告供稱另有多所學校亦有採購不實之情形，
    益見尚有與被告直接接觸之共犯或證人尚未到案，此部分涉
    犯情節仍待釐清，而被告所涉罪責非輕，當有與其他共犯勾
    串脫罪之高度可能，檢察官指稱被告涉犯重罪，並有逃亡、
    勾串共犯或證人之虞，為有理由；本案既尚有共犯未到案，
    檢察官指稱被告仍有禁止接見通信之必要，亦有理由。經綜
    合考量被告所涉詐欺取財、經辦公用工程浮報價額、利用職
    務上機會詐取財物等犯行，侵害法益之情節非輕，併審酌社
    會公益與被告之自由權、防禦權等基本權利受限程度，認被
    告原羈押之原因及必要性均仍存在，檢察官聲請延長羈押並
    禁止接見通信，核無不合，應予准許。爰裁定被告自110年1
    0月17日起延長羈押2月，並禁止接見通信等語。
三、抗告意旨略以：
　㈠本案檢察官延長羈押聲請書犯罪嫌疑事實「㈠」關於被告與同
    案被告即臺科大教授魏○宗就該校研究計畫經費核銷所涉罪
    嫌部分，業經被告坦承在卷，與同案被告魏○宗、陳○章於偵
    查中之供述相符，且同案被告魏○宗已坦承並繳回犯罪所得
    ，此部分事實已勾稽釐清完畢，已無勾串、滅證之虞。又檢
    察官延長羈押聲請書犯罪嫌疑事實「㈡」關於勞動部勞動力
    發展署北基宜花金馬分署之「104年標案」，就泰山訓練場
    之預收款部分，被告於羈押期間，已自願配合檢調調查，經
    調查官記明筆錄；被告既已協助調查局釐清、勾稽帳冊記載
    及預付款列帳、沖銷模式，除配合陳述對帳，並主動供出「
    郭慶堂」係最早接觸及領取現金之人，嗣於檢察官複訊時，
    被告供述仍與調查局詢問時一致，並同意轉為證人具結，且
    自110年9月28日詢問完泰山訓練場之所有帳目後，已另指認
    其他學校帳目之問題，此有上開詢問筆錄可佐，而調查局及
    檢察官於同年10月13、14日提訊被告指述之泰山訓練場人員
    後，分別予以交保及聲押泰山訓練場訓練師王蒼仁。據此，
    關於泰山訓練場部分之帳目亦均已查對完畢，已足以勾稽釐
    清，亦無勾串共犯或證人之虞。又被告於110年8月9日交保
    後，已知涉犯重罪，然直至同年月17日遭羈押止，均無任何
    逃亡、勾串共犯或證人之跡象，甚至主動向檢察官說明王蒼
    仁教唆滅證之過程，此亦為檢察官聲押王蒼仁之重要理由，
    則關於泰山訓練場之預收款部分，要難想像尚未偵查完畢。
    況被告坦承前揭犯行，與部分否認犯罪之共犯所述不同，而
    檢察官對於相關共犯或證人之說法均有充分時間取得，應已
    足以勾稽釐清，被告自無勾串共犯或證人之虞；縱其細節處
    尚存歧異，亦無礙本罪之成立，實無繼續羈押被告之原因。
  ㈡關於檢察官延長羈押聲請書所指被告另負責臺北市職能發展
    學院等10所學校之業務聯繫工作，各該校皆存有預收款，並
    有部分採購不實之情形，認被告有刑事訴訟法第101條之1之
    反覆實施同一犯罪之虞。然原裁定意旨竟以被告既供稱另有
    多所學校亦有採購不實之情形，益見尚有共犯或證人未到案
    ，相關犯罪情節仍待釐清，認被告有與其他共犯勾串脫罪之
    高度可能，而認檢察官所指被告涉犯重罪，有逃亡、勾串共
    犯、證人之虞，為有理由，原羈押原因尚未消滅，有繼續羈
    押必要而准予延長羈押，似係誤會檢察官聲請延長羈押之理
    由。況檢察官所指臺北市職能發展學院等多所學校之涉嫌事
    實，均非檢察官延長羈押聲請書所載之犯罪嫌疑事實，卷內
    亦無任何被告就此部分有與相關共犯勾串脫罪之跡象，原裁
    定遽為延長羈押之原因，容屬率斷。又按法院對於檢察官聲
    請延長羈押之案件，僅應審查原羈押之犯罪事實、原因是否
    仍然存在，被告有無繼續羈押之必要，如發現羈押要件已有
    所改變，應認理由不足而駁回聲請。綜上，本案被告實無繼
    續羈押之理由及必要，原裁定容有違誤。爰提起抗告，請求
    撤銷原裁定等語。
四、按羈押被告之目的，在於確保訴訟程序之進行、確保證據之
    存在及真實，暨確保刑罰之執行，而被告有無羈押之必要，
    及羈押後其原因是否仍然存在，有無繼續延長羈押之必要，
    均屬事實認定之問題，法院應就具體個案情節予以斟酌決定
    ，如就客觀情事觀察，法院准許羈押或延長羈押之裁定在目
    的與手段間並無濫用其權限及違反比例原則之情形，即不得
    任意指為違法。又據以判斷羈押之要件，並不以嚴格證明為
    必要，其以自由證明即為充足（最高法院101年度台抗字第4
    01號、101年度台抗字第494號裁定意旨參照）。是被告有無
    繼續羈押之必要，事實審法院本得斟酌訴訟進行程度及其他
    一切情形而為認定。又於刑事訴訟法第101條第1項第3款犯
    重罪之情形，倘併存有逃亡或滅證之虞等羈押原因時，即得
    實施羈押，且此等羈押原因之存在，並不必達到如第1款、
    第2款須有「客觀事實」足認為有逃亡或滅證之虞之程度，
    而以具有「相當理由」為已足。所謂「相當理由」，係指重
    罪羈押之發動，被告如何併存有逃亡或滅證之虞，於判斷具
    體個案之情況，在整體評價上，針對所有不利於被告之情狀
    ，舉凡得以任何方式之調查，本乎刑事科學之經驗為綜合判
    斷，而足以使具有一般社會通念之人多數認為具有相當高蓋
    然性之可信度者即可。
五、經查：
　㈠被告經原審訊問後，坦承涉犯刑法第216條、第215條之行使
    業務登載不實文書、第339條第1項之詐欺取財、商業會計法
    第71條第1款之明知不實事項而填製會計憑證、貪污治罪條
    例第4條第1項第3款之經辦公用工程浮報價額、第5條第1項
    第2款之利用職務上機會詐取財物罪，犯罪嫌疑重大，其中
    關於經辦公用工程浮報價額、利用職務上機會詐取財物之犯
    行，均為最輕本刑5年以上有期徒刑之重罪，依趨吉避凶之
    基本人性判斷，自存有畏罪逃亡或勾串共犯、證人之高度誘
    因。又被告雖坦認前揭犯行，然其供述內容與證人陳○章、
    魏○宗、廖○如、楊○容、劉○真等共犯或證人之證述仍存有歧
    異，而此歧異是否影響被告或共犯罪責之成立及其犯罪情節
    ，尚有未明。況被告就泰山訓練場部分之歷年累積預收款，
    究係供特定公務員挪為私用，或係由其個人不法挪用（私吞
    ），前後供述不符，亦與其餘證人所述存有出入，且尚有多
    筆帳務明細待檢察官繼續追查，釐清往來對象及款項去處，
    則以被告前後供述及與其他證人所述不符，暨被告自承泰山
    訓練場訓練師王蒼仁曾向其詢問本案偵查進度、要求刪除堃
    喬公司作帳、交貨紀錄及電子郵件、對話紀錄，並將先前以
    預收款購買之空拍機交予其處理，其已將該空拍機帶至跳蚤
    市場賣掉（前揭堃喬公司作帳紀錄則因該公司系統無法刪除
    才得以保留）等情，足認被告與共犯王蒼仁已有勾串及湮滅
    證據之事實，如准被告交保在外，自足認被告與共犯仍有相
    互勾串或湮滅證據，影響偵查進度，使案情晦暗不明之高度
    可能。被告徒以其已坦承泰山訓練場部分之罪嫌，所述與同
    案被告魏○宗、陳○章相符，並已協助檢調人員查對帳目，甚
    至主動供出其他共犯及王蒼仁曾教唆其湮滅證據，使檢察官
    得據以聲押共犯王蒼仁，此部分事證已明，並無尚未偵查完
    畢之情形，辯稱其無逃亡、勾串共犯或湮滅證據之虞，並無
    繼續羈押之原因及必要等語，自無可採。
  ㈡依原審卷所附檢察官延長羈押聲請書及所附「延長羈押聲請
    書之附件」所示，業已具體記載被告自承另負責臺北市職能
    發展學院等10所學校之業務聯繫工作，各該校於堃喬公司皆
    存有預收款，且其中部分學校有採購不實之情形，此與被告
    於110年9月28日調查局詢問時所供相符，並有被告所指關於
    前揭各校之堃喬公司出貨紀錄在卷可稽，並因被告此部分涉
    犯罪嫌係遲至110年9月28日始經被告供述在卷，尚未經檢調
    人員調查釐清，是檢察官以被告就前揭多所學校所涉採購不
    實之罪嫌部分，尚有被告直接接觸之共犯或證人未到案，被
    告具體涉犯情節仍待釐清，以被告所涉係重罪等情判斷，足
    認被告有逃亡，或與共犯、證人勾串脫罪之高度可能，自非
    無據。又依前揭檢察官延長羈押聲請書及其附件所載，堪認
    檢察官此部分聲請延押之理由，已具體載明被告係涉犯刑法
    第339條第1項之詐欺取財罪、貪污治罪條例第4條第1項第3
    款之經辦公用工程浮報價額、同條例第5條第1項第2款之利
    用職務上機會詐取財物等罪嫌，其中詐欺取財罪係刑事訴訟
    法第101條之1第1項第7款所列之罪，經辦公用工程浮報價額
    、利用職務上機會詐取財物罪均係最輕本刑5年以上有期徒
    刑之重罪，而重罪常伴有逃亡、滅證之高度可能，並以被告
    既與前揭多所學校、機關之業務人員關係密切，除可能繼續
    為相同不法犯行外，如未能繼續羈押被告，日後「恐有勾串
    各學校、機關人員以規避刑責之虞」而聲請延長羈押被告，
    並禁止接見通信，已具體敘明聲請延長羈押之理由包括刑事
    訴訟法第101條第1項第2、3款及第101條之1第1項第7款等規
    定。原審審酌前揭各情後，認被告就此「多所學校」部分亦
    涉犯前揭各罪嫌，原刑事訴訟法第101條第1項第2、3款所規
    定「有事實足認為有湮滅、偽造、變造證據或勾串共犯或證
    人之虞者」及「所犯為死刑、無期徒刑或最輕本刑為5年以
    上有期徒刑之罪，有相當理由認為有逃亡、湮滅、偽造、變
    造證據或勾串共犯或證人之虞者」之羈押原因仍存在，並有
    反覆實行同一詐欺罪之虞，考量被告所涉經辦公用工程浮報
    價額、利用職務上機會詐取財物等犯行，罪責甚重，經審酌
    社會公益與被告自由權、防禦權等基本權利受限之程度，認
    被告原羈押之原因及必要性仍存在，檢察官聲請延長羈押並
    禁止接見通信，應予准許。爰裁定被告自110年10月17日起
    延長羈押2月，並禁止接見通信，經核並無不合。被告抗告
    意旨指摘原審誤解檢察官聲請延長羈押之理由，本件卷內並
    無任何被告與共犯勾串脫罪之跡象，或指稱被告就前揭「多
    所學校」部分之涉犯罪嫌非屬檢察官本件延長羈押聲請所指
    訴之涉犯事實，原羈押被告之要件業已變更等語，均無可採
    。
  ㈢綜上，本件被告涉犯刑法第339條第1項之詐欺取財罪、貪污
    治罪條例第4條第1項第3款之經辦公用工程浮報價額、同條
    例第5條第1項第2款之利用職務上機會詐取財物等罪嫌，犯
    罪嫌疑重大，其中經辦公用工程浮報價額、利用職務上機會
    詐取財物等罪均為最輕本刑5年以上有期徒刑之重罪，並有
    反覆實行同一詐欺罪之虞，有刑事訴訟法第101條第1項第2
    款、第3款、第101條之1第1項第7款之羈押原因。原審審酌
    全案事證，斟酌本案訴訟進行程度及其他一切情事，認被告
    原羈押原因仍存在，有繼續羈押必要，爰裁定自110年10月1
    7日起延長羈押2月並禁止接見通信，經核並無不當，其就羈
    押目的與手段間之衡量亦未違反比例原則，並無不合。被告
    抗告仍執前詞，指摘原裁定不當，求予撤銷，並無理由，應
    予駁回。
據上論斷，應依刑事訴訟法第412條，裁定如主文。
中　　華　　民　　國　　110 　年　　10　　月　　27　　日
                  刑事第十五庭  審判長法  官  陳芃宇
                                      法  官  曹馨方
                                      法  官  陳勇松
以上正本證明與原本無異。
不得再抗告。
                                      書記官  邱紹銓
中　　華　　民　　國　　110 　年　　10　　月　　27　　日